臺灣高雄地方法院刑事判決　　　　　　　　　　　　九十三年度訴字第二三七號
　　公　訴　人　臺灣高雄地方法院檢察署檢察官
　　被　　　告　乙○○　男　四.
右列被告因公共危險案件，經檢察官提起公訴（九十三年度偵字第一二二四○號），
本院判決如左：
    主  文
乙○○放火燒燬他人所有之自用小客車，致生公共危險，處有期徒刑壹年陸月。
    事  實
一、乙○○明知高雄市前鎮區○○○路一六二巷四十八號前方對面空地係一小公園，
    公園周圍停放有車輛及擺放物品，如放火燃燒汽車可能延燒其他車輛及物品，而
    有致生公共危險之虞，於民國九十三年六月十六日二時十九分許，見甲○○所有
    之車牌號碼ＹＨ—八一六三號之自用小客車停放在高雄市前鎮區○○○路一六二
    巷四十八號對面（沿公園周圍停放），竟因心情不佳，而基於放火燒毀甲○○所
    有汽車之犯意，乘夜深四周無人之際，行走至上開自小客車車旁邊，於上開自小
    客車前保險桿下方放置一包裝有汽油溶劑之塑膠袋，以不明之方式將之點燃，
    手放火行為後，隨即離開現場。嗣該塑膠袋經引燃後起火燃燒，復繼續擴散而延
    燒至上開自小客車，由上開自小客車車頭下方起火燃燒後向上沿燒，致車前頭保
    險桿、車頭外殼、車頭引擎等被燒燬，造成上開自小客車毀損不堪用，足以生損
    害於甲○○，而有延燒附近車輛、物品及建築物之可能，致生公共危險。幸經不
    詳姓名年籍之人察覺該處起火燃燒，報案通知高雄市政府消防局派員前往搶救，
    始將火勢撲滅，災情未擴大，然上開自小客車已因遭火燃燒而喪失效用。經警方
    調閱設置於高雄市前鎮區○○○路一六二巷之監視錄影資料後，始循線查獲上情
    ，嗣於同日三時三十分在乙○○位於高雄市前鎮區○○○路一六二巷三十六號查
    獲乙○○。
二、案經高雄市政府警察局前鎮分局報請臺灣高雄地方法院檢察署檢察官偵查起訴。
    理  由
一、訊據被告乙○○對於其有於前揭時地行走至上開自小客車車旁邊，於上開自小客
    車保險桿下方放置一包塑膠袋，隨後不久該處即起火燃燒一節，供承不諱，惟否
    認有上開犯行，辯稱：其所放置該處之塑膠袋係原放置在其家門口之垃圾，其僅
    係將之丟棄在上開自小客車下方，上開自小客車停放處附近有座金爐，可能係金
    爐燃燒金紙造成起火，其並未放火云云。
二、惟查：
  (一)車牌號碼ＹＨ—八一六三號之自用小客車係被害人甲○○所有；九十三年六月十
    六日二時十九分許時，上開自小客車係停放在高雄市前鎮區○○○路一六二巷四
    十八號前方，該處約不遠處有座金爐，該四十八號前方對面空地係一小公園，公
    園周圍停放有車輛及擺放物品等情，為被告所不否認，且經證人即被害人甲○○
    證稱綦詳，又有車號查詢汽車車籍資料一份及現場照片等幀（見警卷、偵查卷、
    本院卷）在卷可稽，堪認屬實。
  (二)又被告於九十三年六月十六日二時十九分許，手持一包塑膠袋行走至車牌號碼—
    九三五五號之自用小客車停放處與金爐間，將該包塑膠袋放置該車前保險桿下方
    ，約數秒後離開該處，手中已無該袋塑膠袋，隨後不久該處即起火燃燒，復繼續
    擴散而延燒至上開自小客車，於該期間該處均無其他人車經過一節，為被告供承
    在卷，並於偵查中經檢察官勘驗設置於高雄市前鎮區○○○路一六二巷之監視錄
    影設備所攝得之光碟片，製有勘驗筆錄一份在卷可稽（見偵查卷第二九頁），又
    於本院審理中再當庭播放當時監視錄影設備所攝得之光碟片，有本院審理筆錄在
    卷可佐（見本院九十三年十一月二十三日審理筆錄），復有上開監視錄影資料翻
    拍照片及現場照片等附卷可參，均為被告所不爭執，足認被告持不明物品一袋放
    置在該車旁後未久，該處即起火燃燒一節，洵堪認定。
  (三)本件火災之起火點，經高雄市政府消防局派員勘查現場燃燒狀況後發現，車牌號
    碼ＹＨ—八一六三號之自小客車被燒損前半部，該車車頭外殼金屬經燃燒氧化程
    度比引擎室嚴重，及車頭前塑膠保險桿全部燒失最嚴重跡象，及該車車頭下方留
    有經燃燒後層疊紙質碳化殘跡，係由該車頭下方起火燃燒，其他未發現燃燒起火
    點，研判起火處係位在高雄市前鎮區○○○路一六二巷四十八號前方之當時停放
    該處之車牌號碼ＹＨ—八一六三號自小客車車頭下方，即置於該處之一袋可燃物
    附近，且起火點附近未檢出汽油類促燃劑成分，起火後火舌由該車車頭下方向上
    沿燒；再由監視錄影所錄之車牌號碼ＹＨ—八一六三號自小客車起火前後畫面，
    未有爆炸或促燃劑閃燃發出火光現象，故係一般性燃燒，與起火點附近採證未檢
    出汽油類促燃劑成分燃燒現象吻合；又以點火方式引燃該車下方之該袋可燃物起
    火後，沿燒至該車車頭塑膠製保險桿燃燒所需時間與「一般火災燃燒時間與溫度
    關係圖」時間相吻合；又該車靜止多時，並無自燃條件，故起火原因為人為引燃
    車牌號碼ＹＨ—八一六三號自小客車車頭下方之該袋可燃物，縱火後沿燒該車車
    頭塑膠製保險桿造成本次火災等情，此有高雄市政府警察局前鎮分局九十三年八
    月九日高市警前分三字第一五七九五號函送高雄市政府消防局火災原因調查報告
    書及現場照片在卷足憑（見偵查卷第三十至五六頁）。
  (四)證人甲○○於證稱：九十三年六月十五日十八時三十分下班回家後即將該車停放
    在該處，之後未再使用該車，且該處七、八十公分處有一座其家人所有之金爐，
    該金爐包括腳、煙管部分，整體共約二公尺高，腳部分約三、四十公分，只有在
    拜拜或特別節日時才燃燒金紙，該日並未有燃燒金紙等語（見警卷、偵查卷第十
    一至十二頁、本院九十三年十一月二十三日審理筆錄），故由證人甲○○所證，
    該日該座金爐並無燃燒金紙情事；又觀諸上開監視錄影光碟片，該座金爐並無任
    何火光或餘燼產生之情形核與證人甲○○所證相符；且參以該座金爐整體有二公
    尺高，金爐腳部亦有三至四十公分高，均高於該自小客車車頭下方位置之高度，
    核與上開高雄市政府消防局火災原因調查報告表研判之起火點係在車牌號碼ＹＨ
    —八一六三號自小客車車頭下方處之高度，顯有不符，故由卷內事證，顯見證人
    甲○○所證，與事實相符，堪予採信。基此，本件尚無足認本件起火點係由該座
    金爐引燃起火沿燒至上開自小客車之情事。故被告辯稱：可能係金爐燃燒引起火
    所致云云，不足採信。
  (五)觀諸起火點係位在高雄市前鎮區○○○路一六二巷四十八號前方之當時停放該處
    之被害人甲○○所有車牌號碼ＹＨ—八一六三號自小客車車頭下方，該處起火燃
    燒並沿燒至該車車頭，未有爆炸或促燃劑閃燃發出火光現象；復參諸當時監視錄
    影設備所攝得之光碟片，自被告在該處放置該袋塑膠袋至該處起火沿燒至車子期
    間，該處並無其他人車經過，僅有被告手持一袋塑膠袋行走至該處且放置地上，
    隨後不久該處即起火燃燒；衡諸以點火方式引燃該車下方之該袋塑膠袋起火沿燒
    至該車車頭燃燒所需時間與「一般火災燃燒時間與溫度關係圖」，恰相吻合，又
    該車靜止多時，並無其他自燃條件；且如前所述，並無足認本件起火點係由該座
    金爐引燃沿燒至上開自小客車之情事諸情以觀，則本件既無自燃條件，該處不可
    能自燃起火，足見係被告於上開自小客車前保險桿下方放置一包塑膠袋後，始自
    該處起火燃燒。則依此情，本件起火燃燒應係被告所為，其係先在上開自小客車
    保險桿下方放置一包裝有汽油溶劑之塑膠袋，再以不明之方式將之點燃，導致該
    塑膠袋經引燃後即起火燃燒，復繼續擴散而延燒，而由上開自小客車車頭下方起
    火再向上沿燒至明。
  (五)復依卷附翻拍及現場照片所示，本件案發時，證人甲○○之上開自小客車係停放
    在高雄市前鎮區○○○路一六二巷四十八號對面，前後均停有其他車輛及擺放物
    品，附近亦有其他建築物；而上開研判之該起火點處，即位在該巷四十八號前方
    之上開自小客車下方，顯見起火點處鄰近該處之其他車輛、物品及建築物。再依
    火災現場照片所示，被告引燃起火沿燒至車牌號碼ＹＨ—八一六三號自小客車，
    該車有車前頭保險桿、車頭外殼、車頭引擎等被燒燬，有前開高雄市政府消防局
    火災原因調查報告書及照片在卷可參（見偵查卷第三十至五六頁、本院卷），足
    見經被告點火燃燒沿燒上開自小客車後，該車車頭前方，包括前方引擎蓋下之機
    件遭燃燒嚴重，足認已達喪失車輛效用之程度。故此，被告引燃該袋可燃物放火
    ，確有致生公共危險可能，且確實造成該自小客車車前半部遭燒燬，致該車已不
    堪用。
  (六)綜上所，本案事證已明確，被告所辯，顯係卸責之詞，殊無足採，其犯行洵堪
    認定。
三、按刑法第一百七十五條第一項所定放火燒毀同法第一百七十三條、第一百七十四
    條以外之他人所有之物，致生公共危險罪，其所謂「公共危險」，只需有發生實
    害之蓋然性為已足，並不以已發生實質損害為必要。本案被告放火所在，係在上
    開自小客車車頭下方，而該車雖係停放在建築物對面處（高雄市前鎮區○○○路
    一六二巷四十八號前），但觀以該處係車輛停放之公園周圍，亦係人車往來之巷
    道，自已生人車往來之公共危險，附近且有車輛、物品及建築物；幸經消防單位
    及時趕到加以控制，而未釀成更大災情，亦即被告於放火後，如未及時撲滅火勢
    ，即有延燒及鄰近之其他車輛、物品甚或建築物之可能，客觀上自具有危險性，
    已致生公共危險。核被告所為，係犯刑法第一百七十五條第一項之放火燒燬住宅
    等以外之他人所有物罪。至被告放火行為雖亦至他人汽車毀損而該當於刑法第三
    百五十四條之毀損罪構成要件，惟依最高法院第二十九年上字第二三八八號及七
    十九年台上字第一四七一號判例意旨觀之，兩罪應屬法條競合之特別關係，依刑
    法第一百七十五條第一項規定處斷，即能充分評價其行為之不法內涵，無庸再論
    以屬於概括構成要件之毀損罪，是核被告所為，係犯刑法第一百七十五條第一項
    公共危險罪，不另成立毀損罪。
四、爰審酌被告僅因心情不佳，即無故放火，且於夜間以汽油燃燒他人之汽車，若生
    事故，未即時察覺，有造成重大災害之可能，所生危害非輕；又造成燒燬甲○○
    所有之自小客車，而生人車往來之公共危險，尤其造成居住附近民眾嚴重驚恐，
    惡性極為重大；再犯罪後飾詞卸責，亟圖脫免罪責，迄今未與賠償被害人之損害
    ，稍彌補其損失，犯罪後態度不佳等一切情狀，量處如主文所示之刑。
據上論斷，應依刑事訴訟法第二百九十九條第一項前段，刑法第一百七十五條第一項
，判決如主文。
本案經檢察官丙○○到庭執行職務。
中　　　華　　　民　　　國　　　九十三　　　年　　十二　　月　　十七　　日
                                  臺灣高雄地方法院刑事第十四庭
                                      審判長法  官  陳銘珠
                                            法  官  林瑋桓
                                            法  官  洪乙心
右正本證明與原本無異。
如不服本判決，應於判決送達後十日內，向本院提出上訴狀。
                                            書記官  黃進遠
中　　　華　　　民　　　國　　　九十三　　　年　　十二　　月　　十七　　日
中華民國刑法第一百七十五條
(放火燒燬住宅等以外之物罪)
放火燒燬前二條以外之他人所有物，致生公共危險者，處一年以上七年以下有期徒刑
。
